【裁判字號】    97,訴,899
【裁判日期】    970731
【裁判案由】    損害賠償
【裁判全文】
臺灣高雄地方法院民事判決           97年度訴字第899號
原      告  甲○○
訴訟代理人  盧世欽律師
            柯淵波律師
被      告  丙○○
訴訟代理人  丁○○
            乙○○
上列當事人間請求損害賠償事件，本院於民國97年7 月23日言詞
辯論終結，判決如下：
    主      文
被告應給付原告新臺幣伍萬壹仟參佰參拾壹元，及自民國九十七
年五月八日起至清償日止，按週年利率百分之五計算之利息。
原告其餘之訴駁回。
訴訟費用由被告負擔十分之一，其餘由原告負擔。
本判決第一項得假執行；但被告如以新臺幣伍萬壹仟參佰參拾壹
元為原告預供擔保後，得免為假執行。
原告其餘假執行之聲請駁回。
    事實及理由
一、原告主張：原告為位於高雄市苓雅區○○○路422 號「三權
    水族館」之負責人，被告係址設高雄市苓雅區○○○路420
    號「上穎二手貨」商號之負責人，2 人係鄰居關係，平日即
    常因被告停車、卸貨問題，多次發生口角。嗣於民國95年4
    月20日21時25分許，原告手持一只盛有廢水之水桶至三多二
    路422 號前人行道上傾倒，水花濺及被告，被告竟徒手毆打
    原告右臉頰，並將原告壓制於地面上，致原告受有前額裂傷
    （7 ×3 ×1.8 公分）、前額骨骨折等傷害。為此，依民法
    侵權行為之法律關係提起本件訴訟，請求被告賠償醫療費用
    新台幣（下同）1,331 元、精神損害賠償500,000 元，共計
    501,331 元。並聲明：被告應給付原告501,331 元，及自起
    訴狀繕本送達翌日起算之法定遲延利息；願供擔保請准宣告
    假執行之判決。
二、被告則以：被告於95年4 月20日21時25分許，固有徒手毆打
    原告右臉頰之事實，但原告受有前額裂傷（7 ×3 ×1.8 公
    分）、前額骨骨折等傷害，是因自己跌倒造成，非被告毆打
    所致，故原告支出之醫療費1,331 元，不應由被告負擔，且
    原告請求精神慰撫金500,000 元亦過高等語資為抗辯，並聲
    明：駁回原告之訴，如受不利判決，願供擔保請准宣告免為
    假執行。
三、兩造爭執及不爭執事項：
  不爭執事項：
（一）被告於95年4 月20日21時25分許，有毆打原告右臉頰，並
      將其壓制於地面上。嗣原告受有前額裂傷（7 ×3 ×1.8
      公分）、前額骨骨折等傷害。
（二）被告傷害原告之上開犯行，經本院以95年度易字第2023號
      判決判處有期徒刑3 月確定在案。
  爭執事項：
      原告依侵權行為法律關係請求損害賠償有無理由? 得請求
      賠償之項目及金額為何？
四、得心證之理由：
（一）原告主張被告於前開時日、地點對其所為傷害之行為，並
      致生有前開所述之傷害之事實，業據原告提出阮綜合醫院
      驗傷診斷書、醫療費用收據為證，且被告於本院亦供陳確
      對原告有上開毆打行為，故原告主張被告有傷害原告之侵
      權行為，應屬真實。況被告因前揭行為涉犯傷害犯行，業
      經本院刑事庭以95年度易字第2023號判決，認定屬實，並
      判處被告犯傷害罪，處有期徒刑3 月確定在案，有上開刑
      事判決附卷可稽，益徵原告上開主張，堪信為真正。且亦
      足認原告上開所受之傷害，與被告之傷害行為間，存有相
      當因果關係。
（二）按因故意或過失，不法侵害他人權利者，負損害賠償責任
      ；不法侵害他人之身體或健康者，對於被害人因此喪失或
      減少勞動能力或增加生活上需要時，應負損害賠償責任；
      又不法侵害他人之身體、健康、名譽、自由、信用、隱私
      、貞操，或不法侵害其他人格法益而情節重大者，被害人
      雖非財產上之損害，亦得請求賠償相當之金額，民法第18
      4 條第1 項前段、第193 條第1 項、第195 條第1 項分別
      定有明文。查被告既有故意傷害原告之侵權行為，並致原
      告受有前揭傷害，業經認定如前，則原告所為各項請求是
      否有據，茲分述如下：
  １、醫療費用1,331 元部分：
      原告主張因遭被告毆打受有傷害，計支出醫療費用1,331
      元乙節，業據其提出阮綜合醫院醫療費用收據、住院醫療
      費用明細表等件附卷可證，經本院稽核相符，依原告受傷
      情形觀之，上開費用之支出核屬必要，堪認為實在。從而
      ，原告主張受有醫療費用損害1,331 元，即屬有據，應予
      准許。
  ２、精神慰撫金500,000元部分：
      按法院對於慰撫金之量定，應斟酌雙方當事人之身分、地
      位及經濟狀況，以及被害人所受之傷害及加害人加害之手
      段等合併斟酌。經查，原告因被告之上開傷害行為，受有
      身體之傷害及精神上之驚嚇，人格法益已受侵害，原告精
      神上自受有相當之痛苦，其請求被告給付慰撫金，自屬於
      法有據。爰斟酌原告所受上開傷害，以及其為高中畢業，
      現經營水族館，每月營業額約3 至5 萬元，有2 個小孩，
      名下有房屋1 棟，有自小客車1 部；又被告為國中畢業，
      現從事二手貨買賣，每月營業額約2 至6 萬元，名下無不
      動產，有自小客車1 部，此經兩造陳明在卷，並有兩造之
      稅務電子閘門財產所得調件明細表在卷可參，及兩造係因
      鄰居日常口角所生爭執而發生本件侵權行為，原告受傷害
      之傷勢、所生影響等情，認為原告請求被告賠償之非財產
      損害500,000 元，尚屬過高，應予核減為50,000元為適當
      ，逾此部分之請求，為無理由，應予駁回。
  ３、綜上，原告請求之金額，醫療費用於1,331 元及精神慰撫
      金50,000元部分為有理由，逾上開範圍之部分，均無理由
      ，故此，被告應賠償原告之金額合計為51,331元。
五、綜上所述，原告本於侵權行為之法律關係，請求被告給付51
    ,331 元 ，及自起訴狀繕本送達之翌日即97年5 月8 日起至
    清償日止，按週年利率5 ％計算之利息，為有理由而應予准
    許；而逾此部分之請求，則無理由而應予駁回。
六、本件為所命給付之金額未逾50萬元之判決，依民事訴訟法第
    389 條第1 項第5 款之規定，自應依職權宣告假執行，此部
    分雖經原告陳明願供擔保，聲請宣告假執行，惟其聲請不過
    促請法院職權發動，本院無庸就其聲請為准駁之裁判，至本
    訴原告敗訴部分，其假執行之聲請，已失所附麗，應予駁回
    ；另被告聲明願供擔保請准免為假執行，經核原告勝訴部分
    與法律規定相符，爰酌定相當之擔保金額宣告之。
七、本件事證已臻明確，兩造其餘攻擊防禦方法，於本院審酌後
    ，認與判決結果不生影響，爰不一一論述，併此敘明。
八、據上論斷，本件原告之訴為一部有理由，一部無理由，依民
    事訴訟法第79條、第389 條第1 項第5 款、第392 條第2 項
    ，判決如主文。
中    華    民    國     97    年    7    月    31    日
                   民事鳳山分庭審判長法  官  楊富強
                                     法  官  呂憲雄
                                     法  官  林意芳
上為正本係照原本作成。
如不服判決，應於送達後二十日內，向本院提出上訴狀並表明上
訴理由，如於判決送達前提起上訴者，應於判決送達後十日內補
提上訴理由書（須附繕本）。
中    華    民    國     97    年    7    月    31    日
                                     書記官  陸艷娣


司法院資訊處製作；財團法人民間司法改革基金會備份。
